臺灣臺北地方法院刑事裁定                            九十一年度自字第四四號
    自  訴  人  甲○○
    被      告  乙○○
右列被告因詐欺案件，經自訴人提起自訴，本院裁定如左：
    主  文
自訴駁回。
    理  由
一、自訴意旨詳如附件刑事自訴狀影本所載。
二、按法院或受命法官於自訴案件第一次審判期日前訊問及調查結果，如認為案件有
    刑事訴訟法第二百五十二條至第二百五十四條之情形者，得以裁定駁回其自訴，
    同法第三百二十六條第三項定有明文。次按刑法第三百三十九條第一項詐欺罪之
    成立，以意圖為自己或第三人不法所有，以詐術使人將本人或第三人之物交付為
    要件，所謂以詐術使人交付，必須被詐欺人因其詐術而陷於錯誤，若其所用方法
    ，不能認為詐術，亦不致使人陷於錯誤，即不構成該罪（最高法院四十六年台上
    字第二六０號判例參照）；至民事債務當事人間，若有未依債務本旨履行給付債
    務之情形，因在一般社會經驗上可能之原因甚多，或因不可歸責之事由無法給付
    ，或因合法得對抗他造主張抗辯而拒絕給付，甚或於債之關係成立後始因可歸責
    之事由而遲延給付，均有可能，非必出於自始無意給付之詐欺一端，是苟無足以
    證明被告於債之關係發生時自始即欲故意成立財產犯罪之積極證據，自不得僅以
    被告債信違反之客觀事後狀態，推定被告該當於意圖不法所有並施用詐術之詐欺
    罪構成要件。
三、本件自訴人甲○○認被告乙○○涉有詐欺罪嫌，無非係以其指訴：被告於黑珍珠
    舞廳擔任小姐，自民國八十九年八月間起至同年九月二十八日止，連續帶客人至
    舞廳消費，由被告承擔一切帳單，嗣後客人已將消費款項交予被告，惟被告均未
    交付舞廳大班即自訴人，被告尚積欠上開消費款項共新台幣（下同）七萬七千一
    百十元，又被告於八十八年、八十九年間，分別向自訴人借款二萬元、四萬元，
    嗣後未至舞廳上班，經自訴人催討避不見面，已涉刑法第三百三十九條之詐欺罪
    云云；並提出本票影本六紙、簽帳單影本一紙，為其主要論據。訊據被告堅決否
    認有何詐欺之犯行，辯稱：至舞廳消費之客人陳嘉邦並未交付其消費款項，然曾
    表示願意支付，八十八年間雖有向自訴人借二萬元，但是為了償還債務，亦如實
    告知自訴人，至於八十九年間，並未向自訴人借四萬元，其無詐欺行為等語。經
    查，自訴人於本院審理時自承：其與被告、陳嘉邦於九十一年五月二十二日下午
    ，在四季芳庭西餐廳談上開消費款項事宜，陳嘉邦表示願意支付，陳嘉邦並說之
    前是喝醉酒生氣，才會對其說已把酒錢交給被告，實際上他沒有把錢交給被告，
    他當天也有跟被告道歉，又被告於八十八年向其借二萬元，確表示是為了償還債
    務，至於八十九年借款四萬元一事，被告說其記錯了，而且其也找不到單據，其
    與被告已達成和解等語，足見被告上開所辯，應可採信；而自訴人除被告未給付
    上開消費款項及借款之事實外，並無提出其他被告自始即有意行騙等積極事證以
    供調查，以此債務不履行之事實，尚難認被告初始即有不法所有之意圖，本案應
    屬單純債務不履行之民事糾紛，核與詐欺罪之構成要件自屬有間。此外，復查無
    積極證據足認被告有何詐欺犯行，是被告犯罪嫌疑顯有不足，而有刑事訴訟法第
    二百五十二條第十款之情形，依首揭說明，自應駁回本件自訴。
據上論斷，應依刑事訴訟法第三百二十六條第三項，裁定如主文。
中      華      民      國    九十一    年      五      月     三十     日
                                    臺灣臺北地方法院刑事第七庭
                                        法  官  蕭  清  清
右正本證明與原本無異
如不服本裁定應於送達後五日內向本院提出抗告狀
                                        書記官  劉  麗  英
中      華      民      國    九十一    年      六      月      三      日
